臺灣高雄地方法院刑事判決　　　　　　　　　　　　　九十一年度易字第四六一號
　　公　訴　人　臺灣高雄地方法院檢察署檢察官
　　被　　　告　乙○○
　　選任辯護人　徐豐益
右列被告因強盜等案件，經檢察官提起公訴（八十九年度偵字第二六三七五號），本
院判決如左：
    主  文
乙○○攜帶兇器竊盜，未遂，因脫免逮捕，而當場施以強暴，處有期徒刑年。
活動扳手壹支沒收之。
    事  實
一、乙○○意圖為自己不法之所有，於民國八十九年十一月四日凌晨零時十五分許，
    駕Ｑ四─一一三二號自小客車駛至高雄市○○區○○路與光武路交叉路口附近之
    光武路旁停放，隨下車且攜帶其所有，客觀上質地堅硬可供兇器使用，且對人之
    身體、生命易生危險之活動扳手一支（未扣案），在高雄市○○區○○路十八號
    前，以該扳手敲破甲○○所有停放在該處之車牌號碼ＹＸ─０一０一號自小客車
    右前車窗及毀壞右前車門門鎖，隨即打開車門進入車內，破壞車內防盜器之線路
    （毀損部分未據告訴），足生損害於甲○○，再打開左前車門，於坐在駕駛座上
    著手搜尋車內財物之際，適為車主甲○○返抵，發覺車號ＹＸ─０一０一號自小
    客車之左前車門開啟、警示燈閃爍，乃上前質問乙○○「你在幹什麼」，乙○○
    偷竊未得逞，然為脫免逮捕，竟迅速下車，持上開扳手（起訴書載為美工刀）刺
    擊甲○○，進而與甲○○發生扭打，而當場施以強暴，致使甲○○受有左肩胛部
    5*0.1公分、左股部5*0.1公分、左臂4*0.1公分之挫裂傷（傷害部分未據告訴）
    ，嗣甲○○因遭刺傷流血向乙○○求饒，乙○○始離開。旋甲○○駕車欲至警察
    局報警處理，於駛至高雄市○○路與九如一路交叉路口時，見乙○○正站在其所
    駕Ｑ四─一一三二號自小客車旁欲駕車，即記下車號，報警循線查獲。
二、案經高雄市政府警察局三民第二分局報請臺灣高雄地方法院檢察署檢察官偵查起
    訴。
    理  由
一、訊據被告乙○○固對於右揭時、地有持活動扳手一支敲破車牌號碼ＹＸ─０一０
    一號自小客車右前車窗，及持該活動扳手刺擊被害人甲○○成傷等事實，惟矢口
    否認侵入被害人車內竊盜未遂，為脫免逮捕，始持活動扳手刺擊被害人乙節，辯
    稱：八十九年十一月四日前之同月二日晚上，伊自九如一路往回家路上開車時，
    路過案發地點即被害人所服務之喜美汽車營業所前時，一部自內車道急速自伊車
    前超車往該營業所停車方向開去之自小客車，超過伊車子後緊急煞車，車內共有
    四人，駕駛座一位年輕人下車走到伊車前，對伊破口大罵，叫伊下車，伊見對方
    有四人，怕會吃虧，只好倒車，回頭急速開走。隔天晚上即同月三日晚上與朋友
    聚會吃海產喝酒，伊開車回家，路過上開營業所時，想起前天晚上被羞辱之事，
    心理越想越氣，又看到車型與顏色與前天晚上，緊急停在伊車前之自小客車相同
    之車子停在該營業所之停車場內，伊一時興起砸壞該車車窗之念頭，即將車子停
    在路旁，自後車廂拿起一把活動扳手，前往砸破該車右前座旁之玻璃，因該車裝
    有防盜器，經伊一砸即發出警鈴且警示燈閃爍，伊怕被人發覺，直覺地蹲下身子
    ，當時被害人自該營業所跑出，趕到車旁，伊見狀，起身想逃走之際，被害人即
    揮拳打伊，伊不得已與被害人扭打，因手持活動扳手，扭打中可能傷被害人，伊
    並未潛入被害人車內駕駛座，亦未破壞車內物品云云。然查：
    （一）右揭事實業據被害人於警訊、偵審中指訴綦詳，且被害人之車號ＹＸ─０
          一０一號自用小客車之右車門把手、電門鎖、右前車窗玻璃、防盜器均被
          破壞之情，並經維修上開車輛之證人林泳佐到庭證述無訛，亦足徵被害人
          所陳被告確有破壞右前車門門鎖、進入車內破壞防盜器等情非虛。此外，
          復有現場草圖、車號ＹＸ─０一０一號自小客車修車估價單、林進興醫院
          診斷證明書、病歷表等件在卷可稽。
    （二）被告雖辯稱：伊一砸車窗，上開車輛即發出警鈴且警示燈閃爍，伊怕被人
          發覺，直覺地蹲下身子，當時被害人自該營業所跑出，趕到車旁，伊見狀
          ，起身想逃走之際，被害人即揮拳打伊，伊不得已與被害人扭打，因手持
          活動扳手，扭打中可能傷被害人云云。惟查：上開車輛之防盜器業經破壞
          之情，已如前述，被告所辯聽到防盜警鈴聲，怕被人發覺，蹲在車旁云云
          ，其供述已有瑕疵可指；況苟如被告所辯，其只是要砸車窗而已，並未進
          入車內云云，則其既已砸破車號ＹＸ─０一０一號自小客車車窗，縱使車
          之警報器響起，然距被害人趕至前，其仍有餘裕大可逃逸，豈有一直蹲在
          車後迄被害人前來之理？足見其所辯不足採信。本件應係被告甫進入車號
          ＹＸ─０一０一號自小客車搜尋財物，適為被害人返抵發覺，被告始下車
          ，為脫免逮捕，持活動扳手刺擊被害人，事實已臻明確。
    綜上所述，本案事證明確，被告犯行洵堪認定。
二、按活動扳手質地堅硬，對人體之生命身體安全有所危害，足以作為兇器之用，被
    告攜帶兇器竊取被害人自小客車車內財物之際，為被害人發現，為脫免逮捕，而
    當場對被害人施以強暴行為，核其所為，係犯刑法三百二十九條之準強盜罪，而
    有同法第三百二十一條第一項第三款之攜帶兇器情形，惟因尚未竊得該自小客車
    內財物，係屬未遂，應依同法第三百三十條第二項、第一項之加重強盜罪未遂論
    處。被告所犯加重準強盜罪，因屬未遂階段，爰依刑法第二十六條前段規定，減
    輕其刑。又被告行為後，刑法第三百三十條業於九十一年一月三十日公布修正，
    該條修正後法定刑為七年以上有期徒刑，較修正前法定刑為五年以上十二年以下
    有期徒刑為重，依刑法第二條第一項但書之規定，自應適用對被告有利修正前之
    三百三十條第二項、第一項法定刑處斷。又公訴人認被告上開準強盜犯行，係犯
    刑法第三百二十條第三項、第一項普通竊盜未遂罪、第三百二十九條之準強盜罪
    云云。然查被告所犯之準強盜罪，因有刑法第三百二十一條第一項第三款攜帶兇
    器之情形，應論以刑法第三百三十條第一項之加重強盜罪，但因被告竊盜未遂，
    僅論以該條第二項之加重強盜未遂罪，公訴人之起訴法條尚有未洽，應予變更。
    玆審酌被告正值壯年，不思以正常工作賺取金錢，竟攜帶兇器行竊，於被發覺之
    際，竟為脫免逮捕而當場施暴於人，犯情非輕，及其所生危害與犯後猶飾詞否認
    之態度等一切情狀，量處如主文所示之刑。
三、另活動扳手一支，係被告所有，業據被告供明在卷，且為供作被告行竊所用之工
    具，雖未扣案，但尚無證據證明業已滅失，應依法諭知沒收。
據上論斷，應依刑事訴訟法第二百九十九條第一項前段、第三百條，修正前刑法第三
百三十條第二項、第一項、刑法第二條第一項但書、第二十六條前段、第三十八條第
一項第二款，判決如主文。
中      華      民      國      九十一      年      九    月    十九    日
                                  臺灣高雄地方法院刑事庭
                                      法  官  郭  佳  瑛
右正本證明與原本無異。
如不服本判決，應於判決送達後十日內，向本院提出上訴狀。
      書記官  林  仕  興
中      華      民      國      九十一      年      九    月    十九    日
附錄本判決所論罪法條：
修正前刑法第三百三十條第一項、第二項
    犯強盜罪而有第三百二十一條第一項各款情形之一者，處七年以上有期徒刑。
    前項之未遂犯罰之。
刑法第三百二十一條
  犯竊盜罪而有左列情形之一者，處六月以上、五年以下有期徒刑：
  一  於夜間侵入住宅或有人居住之建築物、船艦或隱匿其內而犯之者。
  二  毀越門扇、牆垣或其他安全設備而犯之者。
  三  攜帶兇器而犯之者。
  四  結夥三人以上而犯之者。
  五  乘火災、水災或其他災害之際而犯之者。
  六  在車站或埠頭而犯之者。
  前項之未遂犯罰之。
